【裁判字號】    89,易,3785
【裁判日期】    900201
【裁判案由】    傷害
【裁判全文】
臺灣臺中地方法院刑事判決                        八十九年度易字第三七八五號
    公  訴  人  臺灣臺中地方法院檢察署檢察官
    被      告  丁○○
    選任辯護人  黃嘉明
右列被告因庭暴力罪之傷害等案件，經檢察官提起公訴（八十九年度偵字第一六九二
四、一六九九七號），本院判決如左：
    主  文
丁○○以加害生命之事，恐嚇他人，致生危害於安全，處拘役貳拾日，如易科罰金，
以參佰元折算壹日；又連續散布文字，指摘足以毀損他人名譽之事，處有期徒刑伍月
，如易科罰金，以參佰元折算壹日；又傷害人之身體，處拘役伍拾日，如易科罰金，
以參佰元折算壹日，扣案之高爾夫球桿壹支沒收。拘役部分，應執行拘役陸拾日，如
易科罰金，以參佰元折算壹日，扣案之高爾夫球桿壹支沒收。
    事  實
一、丁○○與陳秋菊係夫妻關係，然近期感情不睦，二人乃於民國八十九年七月十七
    日十四時許，由丁○○之連襟甲○○（與丁○○具有家庭暴力防治法第三條第四
    款所定家庭成員關係）陪同前往臺中市○○街一七六號十樓王秋霜律師事務所協
    調離婚事宜。協議當中，因雙方離婚條件未達成共識，且丁○○不滿甲○○幫陳
    秋菊說話，竟以「不只要摸你，還要把你打到死」之加害生命之事恐嚇甲○○，
    使其心生畏懼，致生危害於安全。丁○○並未因此罷休，另基於誹謗之概括犯意
    ，先後於八十九年七月二十二日十三時許及同年八月四日十三時許，前往甲○○
    位在臺中縣大雅鄉○○村○○路○段一０二號經營之診所，連續二次在該診所大
    門及外牆上，以黑色油漆噴上「徐小偷還我東西來」、「徐小偷偷蓋健保卡」等
    文字，足使毀損甲○○之人格名譽。丁○○噴漆誹謗之事，嗣經其妻弟丙○○（
    與丁○○具有家庭暴力防治法第三條第四款所定家庭成員之關係）知悉，丙○○
    即於八十九年八月四日十八時許，前往丁○○位在臺中縣大雅鄉○○村○○路○
    段一０二之三號住處找丁○○理論，雙方一言不合而發生口角衝突，丁○○即基
    於普通傷害之故意，持鐵質高爾夫球桿毆打丙○○，致丙○○受有前胸挫傷八公
    分、右肘瘀傷四×三公分及右肩瘀傷五×五公分之傷害；丙○○因而亦自地上撿
    拾木棍一支毆打丁○○之頭部，致丁○○受有頭皮三×０．五公分之撕裂傷、上
    肢多處表皮擦傷之傷害（丙○○涉犯傷害罪部分，業經本院於八十九年十二月二
    十六日以八十九年度易字第三七八六號判處有期徒刑二月在案）。
二、案經甲○○及丙○○訴請臺灣臺中地方法院檢察署檢察官偵查起訴。
    理  由
一、訊據被告丁○○對於右揭時地在告訴人甲○○之診所大門及外牆以黑色油漆噴字
    之事實供承不諱，其餘事實則均矢口否認，並辯稱：伊在王秋霜律師事務所協調
    離婚事宜時，並未出言恐嚇甲○○，伊講「不只要摸你，還要把你打到死」等語
    是無心的，並沒有惡意；甲○○確實有偷蓋伊的健保卡，是伊太太拿給甲○○，
    且甲○○有到伊家中搬走很多書籍、運動器材、悶燒鍋、腳踏車等物，噴字的用
    意是要甲○○還東西；丙○○當天帶乙○○及另一不詳姓名之人到伊住處打壞門
    鎖，且丙○○一進門就打人，伊根本沒有機會還手，只是拿一支小孩玩的桿子抵
    抗而已，該桿子並非高爾夫球桿云云。惟查：
（一）被告在王秋霜律師事務所協調與妻離婚事宜時，因不願告訴人甲○○當和事佬
      ，二人因而發生爭執，被告乃衝向甲○○，甲○○說：「不要摸到我」，被告
      即以台語說：「我不只要摸你，還要把你打到死」等情，業據甲○○指訴綦詳
      ，復經證人王秋霜律師證述明確；而甲○○提出之對話錄音帶，經本院當庭播
      放勘驗結果，被告確有為上開內容之陳述無誤（以上均見本院八十九年十二月
      七日審判筆錄）。被告所言「我不只要摸你，還要把你打到死」等語，客觀上
      足以使甲○○聽聞後心生畏懼而有不安全之感覺，而甲○○於本院審理時亦陳
      稱其因此感到非常害怕，足見被告所為上開陳述，已致生危害於甲○○之安全
      。
（二）被告於右揭時間在甲○○開設之診所大門及外牆等處以黑色油漆噴上「徐小偷
      還我東西來」、「徐小偷偷蓋健保卡」等文字內容之事實，業據被告供承不諱
      ，復有告訴人甲○○蒐證時拍攝之照片十四幀及自監視器翻拍之照片十五幀在
      卷可稽。該「徐小偷還我東西來」、「徐小偷偷蓋健保卡」等文字內容，一般
      閱聞者一望即會產生甲○○曾偷竊他人財物及偷蓋病人之健保卡而詐領健保給
      付之聯想，此乃足以毀損甲○○之名譽；又被告將上開文字以噴漆方式寫在甲○○之診所大門及外牆上，前來看診之病人及經過該處之不特人均得見聞知悉
      ，由此亦足認被告主觀上有將該足以毀損甲○○名譽之事散布於眾週知之不法
      意圖。被告雖以甲○○確有偷蓋其健保卡及至其家中搬走書籍、運動器材、悶
      燒鍋、腳踏車等物置辯，但為甲○○嚴予否認，而被告對該辯述之情，於本院
      審理時並未舉證證明確為真實，因而無從據以主張所為係屬不罰（刑法第三百
      十條第三項前段參照）；又被告以噴漆方式指摘甲○○為小偷，所為顯已逾越
      憲法保障表意自由所能容忍之程度，非屬善意之意見表達，其目的在誹謗甲○○之名譽，乃至為灼明。
（三）被告於右揭時地以高爾夫球桿毆打告訴人丙○○，丙○○因而以地上撿拾之木
      棍毆打被告等情，業據丙○○指訴明確，且經證人乙○○證述綦詳（見本院八
      十九年十二月七日審判筆錄），復有大雅醫院出具之診斷證明書一紙在卷可稽
      ，及被告用以毆打丙○○之高爾夫球桿一支扣案可資佐憑。該支高爾夫球桿，
      經本院當庭勘驗結果，其長度為八十四公分（不含桿頭），桿頭長十公分，均
      鐵質做成，桿頭部分已經斷裂（見本院九十年一月十一日審判筆錄）。由其外
      觀判斷，該支高爾夫球桿顯非供小孩玩耍之玩具桿子至明。被告及其子戊○○
      對被告持用之高爾夫球桿所為描述，顯然是避重就輕，因而其等所言被告未毆
      打丙○○云云，憑信性即有不足，難以採信。
（四）綜上所述，被告辯述各節，均不足採認。本件事證明確，被告犯行堪以認定。
二、核被告所為，係犯刑法第三百零五條之恐嚇危害安全罪、第三百十條第二項之加
    重誹謗罪及第二百七十七條第一項之普通傷害罪，且均屬家庭暴力防制法第二條
    第二項之家庭暴力罪。被告先後二次加重誹謗犯行，時間緊接，所犯為構成要件
    相同之罪，顯係基於概括犯意為之，應依連續犯之規定以一罪論，並加重其刑。
    所犯上開三罪，犯意各別，行為互殊，應予分別論罪，合併處罰。本院審酌被告
    無犯罪前科，素行良好，犯罪之動機、手段、對告訴人致生損害之程度，及犯後
    未坦承犯行、且無悔意等一切情狀，分別量處如主文所示之刑，並均諭知易科罰
    金之折算標準。所處拘役刑部分，併定其應執行之刑，並諭知易科罰金之折算標
    準。扣案之高爾夫球桿一支，為供犯本件傷害罪所用之物，且為被告所有，業據
    其供明在卷，應依刑法第三十八條第一項第二款規定宣告沒收。
據上論斷，應依刑事訴訟法第二百九十九條第一項前段，刑法第五十六條、第二百七
十七條第一項、第三百零五條、第三百十條第二項、第五十一條第六款、修正後刑法
第四十一條第一項前段、第三十八條第一項第二款，罰金罰鍰提高標準條例第一條前
段、第二條，判決如主文。
中      華      民      國      九十      年      二      月      一    日
                                        法  官  游  文  科
右正本證明與原本無異。
如不服本判決，應於送達後十日內向本院提出上訴狀（須附繕本），上訴於台灣高等
法院台中分院。
                                        書記官
中      華      民      國      九十      年      二      月      一    日
附錄論罪科刑法條
刑法第二百七十七條第一項：
傷害人之身體或健康者，處三年以下有期徒刑、拘役或一千元以下罰金。
刑法第三百零五條：
以加害生命、身體、自由、名譽、財產之事恐嚇他人，致生危害於安全者，處二年以
下有期徒刑、拘役或三百元以下罰金。
刑法第三百十條：
意圖散布於眾，而指摘或傳述足以毀損他人名譽之事者，為誹謗罪，處一年以下有期
徒刑、拘役或五百元以下罰金。
散布文字、圖畫犯前項之罪者，處二年以下有期徒刑、拘役或一千元以下罰金。
對於所誹謗之事，能證明其為真實者，不罰。但涉於私德而與公共利益無關者，不在
此限。


司法院資訊處製作；財團法人民間司法改革基金會備份。
